臺灣桃園地方法院民事判決
111年度簡上字第52號
上  訴  人  彭森    
被  上訴人  林少均  
            中壢汽車客運股份有限公司

法定代理人  范振修  
共      同
訴訟代理人  張黎光  
上列當事人間請求損害賠償事件，上訴人對於中華民國110年10
月28日本院中壢簡易庭110年度壢簡字第987號第一審判決提起上
訴，本院於111年6月2日言詞辯論終結，判決如下：
    主      文
上訴駁回。
第二審訴訟費用由上訴人負擔。
    事實及理由
一、上訴人起訴主張：被上訴人林少均受僱於被上訴人中壢汽車
    客運股份有限公司（下稱被上訴人中壢客運），於民國108
    年12月21日6時30分許，駕駛車牌號碼000-00號營業大客車
    （下稱肇事車輛），沿桃園市平鎮區中豐路南勢一段往龍潭
    方向行駛，行經中豐路南勢一段與南勢一段36巷交岔路口處
    ，因違規變換車道且未注意車前狀況，撞擊訴外人陳艾華所
    有、上訴人駕駛之車牌號碼0000-00號自小客車（下稱系爭
    車輛），致系爭車輛受損，上訴人並受有頭皮挫傷併血腫之
    傷害。嗣訴外人陳艾華將系爭車輛之損害賠償請求權讓與上
    訴人。上訴人共受有醫療費用600元、系爭車輛修理費175,0
    00元、及精神上損害30萬元等損害，並依兩造間肇事責任比
    例，請求被上訴人給付70％之賠償。爰依民法侵權行為之規
    定，提起本件訴訟等語，並聲明：（一）被上訴人應連帶給
    付上訴人332,920元，及自起訴狀繕本送達翌日起至清償日
    止，按週年利率5％計算之利息。（二）願供擔保請准宣告假
    執行。
二、被上訴人之答辯：被上訴人林少均就本件事故並無過失。上
    訴人主張修復費用未提出單據，是否修繕或報廢並不明瞭，
    如係修復則應計算折舊。精神慰撫金部分上訴人請求過高等
    語。並於原審聲明：請求駁回上訴人之訴。
三、原審為上訴人一部勝訴、一部敗訴，並判命被上訴人應連帶
    給付上訴人6,898元，及被上訴人中壢客運自110年7月7日起
    、被上訴人林少均自110年7月8日起至清償日止，按週年利
    率5%計算之利息。上訴人不服，提起上訴，並聲明：（一）
    原判決關於駁回上訴人後開第二項部分均廢棄。（二）上開
    廢棄部分，被上訴人應再連帶給付上訴人326,022元，及均
    自起訴狀繕本送達翌日起至清償日止，按週年利率5% 計算
    之利息。被上訴人之答辯聲明：駁回上訴。
四、本件上訴人主張之上開事實，除肇事責任及應賠償之金額外
    ，業據其提出請求權讓與證明書及醫療費用收據為證（見原
    審卷第7 、10頁）。並經本院調取本院109 年度壢交簡字第
    3669號刑事案件（下稱系爭刑事案件）電子卷宗、桃園市政
    府警察局平鎮分局交通事故處理資料核閱現場圖、調查事故
    報告表、交通事故照片及當事人談話紀錄表等資料附卷可佐
    （見原審卷第20至30頁），且為被上訴人所不爭執，堪信為
    真實。
五、上訴人主張：被上訴人應就系爭事故負連帶賠償責任乙節，
    則為被上訴人所否認，並以前詞置辯。經查：
（一）按「當事人主張有利於己之事實者，就其事實有舉證之責
      任。但法律別有規定，或依其情形顯失公平者，不在此限
      。」，民事訴訟法第277條定有明文。又「民事訴訟如係
      由原告主張權利者，應先由原告負舉證之責，若原告先不
      能舉證，以證實自己主張之事實為真實，則被告就其抗辯
      事實即令不能舉證，或其所舉證據尚有疵累，亦應駁回原
      告之請求。」（見最高法院17年上字第917號號判例要旨
      ）。次按「因故意或過失，不法侵害他人之權利者，負損
      害賠償責任。」，民法第184條第1項前段定有明文，而此
      條文所指侵權行為之成立，須具備：①有加害行為。②有故
      意或過失。③加害行為須具不法性。④侵害他人之權利。⑤
      侵害行為與損害之間須有因果關係之要件。是主張有侵權
      行為發生之被害人即須就上開各項要件負舉證責任。
（二）被上訴人是否應負損害賠償責任？
  １、按民法第191 條之2 前段規定：「汽車、機車或其他非依
      軌道行駛之動力車輛，在使用中加損害於他人者，駕駛人
      應賠償因此所生之損害。」同法第188 條第1 項本文規定
      ：「受僱人因執行職務，不法侵害他人之權利者，由僱用
      人與行為人連帶負損害賠償責任。」次按道路交通安全規
      則第94條第3 項前段規定：「汽車行駛時，駕駛人應注意
      車前狀況及兩車並行之間隔，並隨時採取必要之安全措施
      。」
　２、經查：本件事故發生前，肇事車輛沿桃園市平鎮區中豐路
      南勢一段往龍潭方向內側車道直行，系爭車輛與肇事車輛
      同向直行於外側車道，其未打方向燈持續左偏行駛，似欲
      變換至內側車道，約3 秒後，系爭車輛左後車身與肇事車
      輛右前車頭發生碰撞等情，有肇事車輛行車紀錄器影像及
      勘驗筆錄在卷可參（見原審卷第66頁第1 至19行）。可知
      被上訴人林少均駕駛肇事車輛行經事故地點時，因未注意
      車前系爭車輛正在變換車道、並未採取必要之安全措施而
      肇生系爭事故。而依當時天氣雨，夜間有照明，柏油路面
      濕潤無缺陷亦無障礙物，視距良好等一切情狀，有道路交
      通事故調查報告表（一）在卷足憑（見原審卷第21頁反面
      ），並無不能注意之情事。且依系爭車輛開始變換車道至
      兩車發生碰撞之時間約有3 秒，被上訴人林少均並有充分
      時間可減速或採取其他必要之安全措施，足見被上訴人林
      少均具過失甚明。本院刑事判決及桃園市政府車輛行車事
      故鑑定會，桃市鑑0000000 號鑑定意見書亦同此認定（見
      原審卷第54至56頁）。又被上訴人林少均上開過失行為與
      上訴人所受損害之發生兩者間並具相當因果關係，堪可認
      定。揆諸前揭規定，被上訴人林少均自應就上訴人所受之
      損害，負侵權行為之損害賠償責任。末查被上訴人林少均
      於本件事故發生時受僱於被上訴人中壢客運執行職務，已
      如前述。是依上揭民法第188 條規定，被上訴人中
      壢客運即應與被上訴人林少均負連帶損害賠償責任。
（三）上訴人是否與有過失？
  １、按民法第217 條第1 項規定：「損害之發生或擴大，被害
      人與有過失者，法院得減輕賠償金額，或免除之。」道路
      交通安全規則第91條第1 項第6 款規定：「變換車道時，
      應先顯示欲變換車道方向之燈光或手勢。」同法第98條第
      1 項第6 款規定：「變換車道時，應讓直行車先行，並注
      意安全距離。」
  ２、依上開行車紀錄器影像及勘驗筆錄可知，系爭車輛於變換
      車道時未顯示方向燈，且未禮讓直行之肇事車輛先行，並
      未與肇事車輛保持安全距離即變換車道，致兩車發生碰撞
      而肇生本件事故。上訴人雖抗辯其無變換車道之意，而係
      遭肇事車輛碰撞始切入內側車道等語。惟查上開行車紀錄
      器影像所示，系爭車輛於18時26分52秒至54秒間，左側車
      身超過車道線並持續往內側車道移動，至55秒時兩車始發
      生碰撞（見原審卷第66頁第1至19行），可認系爭車輛於
      事故前確實有變換車道，並非因遭肇事車輛碰撞所致，上
      訴人主張並不可採。而依當時天氣雨，夜間有照明，柏油
      路面濕潤無缺陷亦無障礙物，視距良好等一切情狀，有道
      路交通事故調查報告表（一）在卷足憑（見原審卷第21頁
      反面），並無不能注意之情事。上訴人竟疏未注意而違規
      變換車道，其與有過失甚明。
　３、本院審酌本件事故發生時肇事車輛於車道上直行，路權優
      先，且系爭車輛未顯示方向燈警示肇事車輛等各項情狀，
      認本件事故之發生，被上訴人應負擔10％、上訴人應負擔
      90％之過失責任。上訴人主張被上訴人應負擔70%之過失責
      任，顯無可採。
（四）上訴人得請求賠償之金額若干？
  １、系爭車輛維修費：
    ⑴按民法第213條第1、3項規定：「負損害賠償責任者，除法
      律另有規定或契約另有訂定外，應回復他方損害發生前之
      原狀。第1項情形，債權人得請求支付回復原狀所必要之
      費用，以代回復原狀。」又所謂必要修復費用，如修理材
      料以新品換舊品時，應予折舊（最高法院77年度第9次民
      事庭會議決議參照）。
    ⑵經查，系爭車輛修理費用為175,000元，其中記載鈑金、烤
      漆及拖吊者共23,200元，其餘151,800元則為零件，有估
      價單在卷可證（見原審卷第8、9頁）。而上訴人既係以新
      零件替代舊零件，自應就零件費用計算並扣除折舊，始屬
      公平。依行政院所頒固定資產耐用年數表及固定資產折舊
      率之規定，系爭車輛之耐用年數為5年，依定率遞減法每
      年折舊1000分之369，其最後一年之折舊額，加歷年折舊
      累積額，總和不得超過該資產成本原額之10分之9之計算
      方法。查系爭車輛之出廠年月為97年5月，有系爭車輛行
      車執照可證（見原審卷第6頁），迄至系爭事故發生時即1
      08年12月21日，已使用逾5年，則零件扣除折舊後之修復
      費用估定為10分之1即15,180元，加計工資、塗裝及拖吊
      費用23,200元，共計38,380元。
    ⑶被上訴人雖抗辯系爭車輛未實際修繕等語，惟上開規定僅
      需上訴人請求修繕內容確實屬修復系爭車輛所必要即可，
      並未限制上訴人須先行支出修復費用，始得向被上訴人請
      求，是被上訴人此部分所辯，並不可採。
  ２、醫療費：
      按民法第193 條第1 項規定：「不法侵害他人之身體或健
      康者，對於被害人因此喪失或減少勞動能力或增加生活上
      之需要時，應負損害賠償責任。」查上訴人因本件事故受
      有頭皮挫傷併血腫之傷害，有國軍桃園總醫院附設民眾診
      療服務處證明書在卷可參（見原審卷第5 頁），而上訴人
      因而支出醫療費用共600 元，亦有醫療費用收據在卷可參
      （見原審卷第10頁），是上訴人此部分請求即屬有據。
  ３、精神慰撫金：
    ⑴按民法第195條第1項前段規定：「不法侵害他人之身體、
      健康者，被害人雖非財產上之損害，亦得請求賠償相當之
      金額。」次按人格權遭遇侵害，受有精神上之痛苦，而請
      求慰藉金之賠償，其核給之標準，須斟酌雙方之身份、資
      力與加害程度及其他各種情形核定相當之數額。且所謂「
      相當」，應以實際加害情形是否重大及被害人之身份、地
      位與加害人之經濟情況等關係定之（最高法院86年度台上
      字第3537號判決意旨參照）。
    ⑵上訴人固主張其因本件事故時常頭痛、頭暈，生活中容易
      緊張、情緒不穩，坐車時會產生莫名恐懼等語，然就此部
      分未提出任何證據證明其主張，難以逕採。是本院審酌上
      訴人因系爭事故所受傷害，及其於精神上可能承受之無形
      痛苦等一切情狀，認上訴人請求被上訴人賠償30萬元精神
      慰撫金，尚屬過高，應予核減為3萬元，方屬公允。
  ４、從而，上訴人得請求之損害賠償金額共計為68,980元【計
      算式：38,380元＋30,000元＋600元＝68,980元】，再依兩造
      之肇事責任比例計算，上訴人得向被上訴人請求連帶賠償
      之金額即為6,898 元【計算式：68,980×10％＝6,898 】，
      上訴人請求在此範圍內，為有理由；逾此部分之請求，則
      屬無據。
六、末按民法第233條第1項規定：「遲延之債務，以支付金錢為
    標的者，債權人得請求依法定利率計算之遲延利息。第203
    條規定：「應付利息之債務，其利率未經約定，亦無法律可
    據者，週年利率為百分之5。」第229條第2項規定：「給付
    無確定期限者，債務人於債權人得請求時，經其催告而未為
    給付，自受催告時起，負遲延責任。其經債權人起訴而送達
    訴狀，或依督促程序送達支付命令，或為其他相類之行為者
    ，與催告有同一之效力。」查本件損害賠償債務，其給付並
    無確定期限，而本件起訴狀繕本係於110年7月6日送達被上
    訴人中壢客運，於110年7月7日送達被上訴人林少均，均有
    本院送達證書在卷可查（見原審卷第17、18頁）。是被上訴
    人中壢客運應於110年7月7日起、被上訴人林少均應於110年
    7月8日起負遲延責任。
七、綜上所述，上訴人依侵權行為之法律關係，請求被上訴人連
    帶給付6,898元，及被上訴人中壢客運自110年7月7日起、被
    上訴人林少均自110年7月8日起，均至清償日止，按週年利
    率5％計算之利息，為有理由，應予准許。逾此部分之請求則
    屬無據，應予駁回。原審就上開應准許之部分，為上訴人勝
    訴之判決，並依職權為假執行之宣告，並無違誤。上訴意旨
    指摘原判決不當，求予廢棄改判，為無理由，應予駁回上訴
    。
八、本件事證已臻明確，兩造其餘攻擊或防禦方法，經本院斟酌
    後，認為均不足以影響本判決之結果，爰不予逐一論列，附
    此敘明。
九、據上論結，本件上訴為無理由，依民事訴訟法第436 條之1
    第3 項、第449 條第1 項、第78條，判決如主文。
中　　華　　民　　國　 111　　年　　6 　月　　30 　　日
                  民事第三庭審判長法　官　周玉羣
                                  法　官　張世聰
                                  法　官　張益銘

正本係照原本作成。
本判決不得上訴。
中　　華　　民　　國　　111 　年　　6 　　月　　30　　日
                                  書記官　李毓茹